【裁判字號】    95,交聲,386
【裁判日期】    950927
【裁判案由】    聲明異議
【裁判全文】
臺灣高雄地方法院交通事件裁定         95年度交聲字第386號
原處分機關  高雄市政府
受  處分人
即  異議人  甲○○
上列受處分人因違反道路交通管理處罰條例案件，對於高雄市政
府中華民國95年6 月6 日所為之處分（原處分案號：高市府交裁
字第裁32-B00000000號）聲明異議，本院裁定如下：
    主  文
原處分撤銷。
甲○○汽車駕駛人，駕駛汽車酒精濃度超過規定標準，處罰鍰新
臺幣壹萬玖仟伍佰元，吊扣駕駛執照拾貳個月。
    理    由
一、原處分機關高雄市政府係以：受處分人即異議人甲○○於民
    國95年3 月19日4 時30分，因酒後駕駛車號6J-5668 號自小
    客車（酒精濃度：0.27毫克）行經高雄市○○○ 路與裕誠路
    口，與馮啟倫騎乘之車號ZCO-960 號機車，發生車禍，馮啟
    倫受有頭部撕裂傷、雙腳膝蓋擦傷、頸部受傷等傷害，而為
    高雄市政府警察局鼓山分局舉發，乃依道路交通管理處罰條
    例第35條第1 項第1 款之規定裁處罰鍰新臺幣（下同）
    19,500 、 吊扣駕駛執照24個月。
二、本件異議意旨略以：受處分人對於前揭時、地為與馮啟倫騎
    乘之車號ZCO-960 號機車發生事故之事實並不爭執，惟主張
    事故僅於事故發生前9 小時飲用1 罐啤酒，事故發生後僅為
    1 次酒精濃度測試，測得0.27毫克，且經要求複測，警員拒
    予重測之機會，並不合理；另本件事故係因馮啟倫酒後駕車
    ，酒精濃度高達1.27所致，始導致馮啟倫受傷，並非其酒精
    濃度過量駕車致人受傷，依前開規定裁罰，顯有不當，爰聲
    明異議等語。
三、按汽車駕駛人飲用酒類後其吐氣所含酒精濃度超過每公升
    0.25毫克者，不得駕車，道路交通安全規則第114 條第2 款
    定有明文。又按汽車駕駛人，駕駛汽車，酒精濃度過量者，
    處新臺幣（下同）15,000元以上60,000元以下罰鍰，並當場
    移置保管該汽車及吊扣其駕駛執照1 年；因而肇事致人受傷
    者，並吊扣其駕駛執照2 年；致人重傷或死亡者，吊銷其駕
    駛執照，並不得再考領，道路交通管理處罰條例第35條第1
    項第1 款定有明文。
四、經查：
  (一)異議人有於95年3 月19日4 時30分，於飲酒後駕駛車號6J-5
    668 號自小客車行經高雄市○○○ 路與裕誠路口，與馮啟倫
    騎乘之車號ZCO-960 號機車，發生事故，馮啟倫受有頭部撕
    裂傷、雙腳膝蓋擦傷、頸部受傷等傷害，且經警以酒測器檢
    測其呼氣酒精濃度，其結果為每公升0.27毫克，顯已逾前述
    不得駕駛車輛之標準，此經異議人自承在卷，且有前開酒測
    結果單1 紙、高雄市政府警察局鼓山分局舉發違反交通管理
    事件通知書1 紙附卷可憑。故異議人飲酒後，駕駛汽車之呼
    氣酒精濃度顯逾每公升0.25毫克之標準，其確有飲酒超過標
    準而駕駛汽車並駕駛車輛之事實，應堪認定。異議人雖以前
    揭詞情置辯。惟依前述法條規定所示，僅須駕駛人駕駛車輛
    ，而其吐氣所含酒精濃度超過每公升0.25毫克，即應依該法
    處以行政罰，並無重複施測之必要性存在。又參以異議人自
    承施測時距飲酒結束已逾9 小時以上，則其口內酒精經唾液
    之吞嚥或揮發，殘留之酒精，應已大致消失，應不足以影響
    測試之結果，故尚難認有何違反酒測程序，並影響測試之結
    果。另前開酒測器，係於94年8 月25日進行檢測，此有經濟
    部標準局94年8 月31日核發之呼氣酒精測試器檢定合格證書
    一紙在卷可憑，而本案酒測時間為95年3 月12日，距檢驗合
    格未久，其所為之檢測應不致產生過大誤差，故本案之酒測
    結果，為呼氣酒精濃度每公升0.27毫克，即堪採信。本件之
    酒測既已成功，於酒測當時，亦無其他顯然得影響酒測結果
    之事由發生，即無再重新檢測之必要，故員警拒絕重新檢測
    ，亦難認有何違失。綜上，異議人確有飲酒超過標準而駕駛
    汽車之事實。
  (二)觀諸按法院受理交通事件，準用刑事訴訟法之規定，道路交
    通管理處罰條例第89條前段定有明文。又認定犯罪事實所憑
    之證據，雖不以直接證據為限，間接證據亦包括在內。然而
    無論直接證據或間接證據，其為訴訟上之證明，須於通常一
    般之人均不致有所懷疑而得確信其為真實之程度者，始得據
    為有罪之認定，倘其證明尚未達到此一程度，而有合理之懷
    疑存在而無從使事實審法院得有罪之確信時，即應由法院為
    諭知被告無罪之判決，早經最高法院著有76年台上字第4986
    號判例可資參照，此一判例於違反道路交通管理處罰條例之
    案件中，亦準用之。是法院審理行為人違反道路交通管理處
    罰條例之案件時，如就原處分機關所認定違規事實仍存有合
    理懷疑，無從確信行為人確有違規事實時，自應為受處分人
    不罰或另適法處罰之裁定。本件異議人固不否認確有於前揭
    時、地，駕車與人發生事故，且事故後經測試其呼氣之酒精
    濃度0.27毫克超過標準值，而馮啟倫受有頭部撕裂傷、雙腳
    膝蓋擦傷、頸部受傷等傷害等情，惟辯稱：伊於本件車禍時
    精神意識均清楚，並無不能安全駕駛，亦未過失致人受傷之
    責任等語。
  1.本件異議人確有於前揭時、地，駕車沿博愛2 路自北向南直
    行，於行經裕誠路口，與馮啟倫駕駛之沿裕誠路自西向東直
    行之機車發生事故，事故後經測試其呼氣之酒精濃度0.27毫
    克超過標準值一節，已於前述。
  2.惟查，本件事故發生前，馮啟倫於95年3 月19日凌晨12時許
    ，在高雄市○○路旁之酒吧內飲用啤酒8 、9 罐後，於同日
    凌晨4 時騎乘車號ZCO-960 號輕機車沿高雄市○○區○○路
    西向東方向行駛，嗣於同日凌晨4 時30分許，行經博愛2 路
    與裕誠路口時，與異議人駕駛之自小客車發生車禍，而馮啟
    倫因此受傷，經送醫救治，並對之實施血液酒精濃度檢驗，
    測定值為255mg/dl，換算成呼氣酒精濃度值則為每公升1.27
    毫克l ，顯逾每公升0.55毫克不能安全駕駛之標準，且馮啟
    倫亦經本院以95年度交簡字第1257號於95鎳23日判決有期徒
    刑4 月在案一節，為馮啟倫陳稱在卷，且有本院判決書、馮
    啟倫95年3 月19日警詢筆錄、血液酒精濃度檢驗單、道路交
    通事故現場圖、道路交通事故談話紀錄表各1 份在卷足參，
    顯見馮啟倫確已達服用酒類，不能安全駕駛動力交通工具而
    駕駛之程度，進而導致本件事故之發生至明。
  3.至於異議人固然於事故發生後經酒精濃度測試，為每公升0.
    27毫克，而確有超過標準每公升0.55毫克，但以其超過標準
    值甚低之情形，是否確因飲酒超過標準而不能安全駕駛，自
    應輔以其他客觀事實判斷。本件證人即事故發生後至現場處
    理之高雄市警察局鼓山分局警員乙○○於偵查中（臺灣高雄
    地方法院檢察署95 年 度偵字第8759號）到庭證述：異議人
    當時有一點被車禍嚇到，走路跟回答的狀況都還蠻清醒的，
    亦未聞有酒氣等語。則依上述證詞觀之，顯見異議人當時之
    精神狀況仍甚清醒，尚難認有不能安全駕駛之情形，且異議
    人所涉公共危險案件，臺灣高雄地方法院檢察署95年度偵字
    第8759號不起訴處分書亦同此見解。
  4.再按刑法上之過失，其過失行為與結果間，在客觀上有相當
    因果關係始得成立。所謂相當因果關係，係指依經驗法則，
    綜合行為當時所存在之一切事實，為客觀之事後審查，認為
    在一般情形下，有此環境、有此行為之同一條件，均可發生
    同一之結果者，則該條件即為發生結果之相當條件，行為與
    結果即有相當之因果關係。反之，若在一般情形下，有此同
    一條件存在，而依客觀之審查，認為不必皆發生此結果者，
    則該條件與結果不相當，不過為偶然之事實而已，其行為與
    結果間即無相當因果關係。又按刑法上之過失犯，必須危害
    之發生，與行為人之欠缺注意，具有因果聯絡關係，始能成
    立。至行為人之過失，與被害人自己之過失，併合而為危害
    發生之原因時，雖不能阻卻其犯罪責任，但僅被害人之過失
    為發生危害之獨立原因者，則行為人縱有過失，與該項危害
    發生之因果關係，已失其聯絡，自難令負刑法上過失之責（
    參照最高法院76年度台上字第192 號、23年度上字第5223號
    判例意旨）。茲查，馮啟倫確已達服用酒類，不能安全駕駛
    動力交通工具而駕駛之程度，進而導致本件事故之發生，已
    於前述。至異議人固然酒精濃度達每公升0.27毫克，確有超
    過標準，但尚難認有不能安全駕駛之情形，故其飲用酒類後
    駕車之行為，與本件事故之發生間，即難逕認有相當之因果
    關係。基此，被告酒後駕車，與該事故之發生，既難遽認有
    相當因果關係，則亦無得認定被告酒後駕車肇事致馮啟倫受
    傷。
五、綜上所述，受處分人確有駕車酒精濃度過量之行為事證明確
    ，原處分機關乃依前揭道路交通管理處罰條例第35條第1 項
    第1 款規定裁處受處分人罰鍰19,500元，吊扣駕駛執照24個
    月，固非無見。惟本件事故雖造成馮啟倫之傷害，然要與異
    議人酒後駕車之行為，並無因果關係，詳如上述，自不符合
    同條項「因而肇事致人受傷」之規定。準此，本件原處分機
    關併予裁處吊扣駕駛執照24個月，即難認為允當。從而，異
    議人聲明異議即為有理由，自應由本院予以撤銷原處分，並
    依道路交通管理處罰條例第35條第1 款規定，裁處受處分人
    罰鍰19,500元，並吊扣駕駛執照12個月，如主文第2 項所示
    ，以資適法。
據上論斷，應依道路交通案件處理辦法第19條、第20條前段，裁
定如主文。
中    華    民    國    95    年    9     月    27    日
                      交通法庭  法  官  洪乙心
以上正本，係照原本作成，證明與原本無異。
如不服本裁定應於送達後5日內向本院提出抗告狀。
中    華    民    國    95    年    9     月    27    日
                                書記官  吳良美


司法院資訊處製作；財團法人民間司法改革基金會備份。
